【裁判字號】    92,交易,149
【裁判日期】    921022
【裁判案由】    過失致死等
【裁判全文】
臺灣臺北地方法院刑事判決                        九十二年度交易字第一四九號
    公  訴  人  臺灣臺北地方法院檢察署檢察官
    被      告  甲○○  男  十.
    選任辯護人  蔡錦得律師
右列被告因過失致死等案件，經臺灣臺北地方法院檢察署檢察官提起公訴（九十二年
度偵字第二五二二號），本院判決如左：
    主  文
甲○○因過失致人於死，處有期徒刑拾月。
    事  實
一、甲○○於民國九十一年十一月二十三日二十二時十分許，騎乘車牌號碼ＮＹＬ—
    八九八號重型機車搭載友人陳穩全，沿台北市景美溪堤外便道由東往西即由景美
    往公館之方向行駛，欲進入景美福和河濱公園內之籃球場打球，駕駛人本應注意
    車前狀況並隨時採取必要之安全措施，且需遵守道路交通標誌、標線、號誌之指
    示，而上開堤外便道入口設置「禁止汽、機車進入，違者依法究辦」及「景美福
    和河濱公園腳踏車道」之標誌，並有以繪製黃、黑相間斜線之水泥塊做為障礙物
    阻止汽、機車駛入，故該處道路僅屬腳踏車之慢車車種始可行駛入內，依當時情
    形天候雖陰，然夜間有照明、路面狀況乾燥、無缺陷，道路無障礙物且視距良好
    ，並無不能注意之情事，詎甲○○竟疏未注意及此，貿然以超越市區道路時速限
    制五十公里之速度，行駛在前揭僅供腳踏車專用之堤外便道上，當行經該堤外便
    道第○九八號燈桿前時，適有行人丙○○、邱昶清及雷香容三人依序併行在該堤
    外便道自東向西方向散步，甲○○見狀欲自雷香容之右側閃避不及，遂自後方撞
    及雷香容致其倒地，並使其因而受有顱內出血、頭部外傷之傷害，而與雷香容併
    行之邱昶清亦因此倒地而受有頭部受傷、右側挫傷等傷害，雷香容嗣經送醫急救
    後，延至同年月二十九日十五時四十三分仍因傷重不治死亡。
二、案經雷香容之夫丙○○訴由臺北市政府警察局文山第二分局及邱昶清訴由臺灣臺
    北地方法院檢察署檢察官相驗並偵查起訴。
    理  由
一、訊據被告甲○○固不否認在右揭時、地騎乘前開車牌號碼之重型機車，其後附載
    友人陳穩全，在前揭肇事地點因違規駛入僅專供腳踏車之車道，自後方撞及被害
    人雷香容並致告訴人邱昶清因而倒地受創，被害人雷香容及告訴人邱昶清分別受
    有前揭如事實欄第一項所載之傷害，被害人雷香容嗣經送醫後不治死亡之事實，
    惟以：被害人雷香容進入腳踏車專用道未靠邊通行，是本件車禍之發生，顯然被
    害人雷香容與有過失，告訴人邱昶清行走在雷香容之左側，亦有過失云云，資為
    辯解。
二、經查：
(一)、關於被告甲○○於右揭時、地違規駛入僅供腳踏車專用車道並自後方撞及被害人
    雷香容、告訴人邱昶清，渠等分別受有前揭如事實欄第一項所載之傷害，且被害
    人雷香容嗣經送醫後不治死亡等事實：(1)業據被告於警局詢問、檢察官偵查及於
    本院調查、審理時均供承不諱（參見臺灣臺北地方法院檢察署九十二年度偵字第
    二五二二號偵查卷宗第六至七頁反面、第四十四至四十五頁、九十一年度相字第
    七三○號相驗卷宗第三十三頁反面至三十四頁、本院九十二年四月二十三日、同
    年五月十五日訊問筆錄及九十二年十月一日審判筆錄），(2)並有告訴人即被害人
    雷香容之夫丙○○及告訴人邱昶清之指訴在卷為憑（參見同前偵查卷宗第九至十
    頁反面、同前相驗卷宗第三十三頁及其反面、本院卷附前揭訊問筆錄），(3)核與
    證人即適當在該處公園內活動而目擊肇事經過之路人魏傳昇、洪芙婕、范美竹及
    被告騎乘機車所附載之乘客陳穩全，分別於九十一年十一月二十三日警局詢問時
    所證述之情節相符（參見同前偵查卷宗第十一至十七頁），(4)復有臺北市政府警
    察局文山第二分局景美派出所製作記載本件事故發生情形之道路交通事故調查報
    告表、道路交通事故補充資料表、交通事故談話記錄表、自首調查表及交通事故
    現場採證照片十四幀（以上均為影本）附卷可按（參見同前偵查卷宗第二十三至
    三十七頁），(5)再被害人雷香容確實因本件事故致顱內出血、頭部外傷、眼部及
    耳部瘀血、左前臂外側瘀傷、左膝前部擦傷等傷害，並於送醫後延至九十一年十
    一月二十九日不治死亡，業經檢察官督同法醫師相驗屬實，製有相驗筆錄、相驗
    屍體證明書、驗斷書及相驗照片等件在卷可稽（參見同前相驗卷宗第三十一頁、
    第三十六頁、第三十九至四十二頁、第四十四至四十七頁），(6)另告訴人邱昶清
    因本件事故受有如前揭事實欄第一項所載之傷害，業據其提出台北市立萬芳醫院
    之乙種診斷證明書一紙在卷為憑（參見同前相驗卷宗第三十五頁）。
(二)、本件肇事地點為台北市景美溪堤外便道，而上開堤外便道入口設置「禁止汽、機
    車進入，違者依法究辦」及「景美福和河濱公園腳踏車道」之標誌，並有以繪製
    黃、黑相間斜線之水泥塊做為障礙物阻止汽、機車駛入等情，均有交通事故調查
    報告表所附現場圖及現場照片附卷可按，且依當時之天候、光線及路況，並無不
    能注意之情事；(1)惟據被告於九十一年十一月二十四日交通事故談話記錄表中自
    承：「肇事前我駕重（型）機車ＮＹＬ—八九八沿景美堤外便道（腳踏車專用道
    ）由東向西行駛至肇事處前，見肇事處有三位行人沿景美堤外便道之腳踏車道上
    東向西並肩行走，我車要從最右側行人（雷香容）之右側穿越，沒想到該行人卻
    向右偏行，我車不及煞車，我車前車頭撞擊該行人雷香容身體後側而肇事。」、
    「（問：肇事當時行車速率多少？）約七十公里／小時。」其後於警局詢問時亦
    供稱：「（問：你是否看見景美堤外便道有禁止車輛進入之標誌專供腳踏車專用
    道？）有。我有看見標誌。」、「（問：你已看見標誌因何要騎機車進入？）因
    我要去籃球場打球因方便所以將車騎進去。」等語，再九十一年十一月二十四日
    檢察官偵訊、本院九十二年四月二十三日調查及同年十月一日審理時均自承當時
    係違規行駛在腳踏車專用車道並以約七十至八十公里之速度前進等情。(2)另由證
    人范美竹於前揭交通事故談話紀錄表中證述：「肇事前我於肇事地點南側距肇事
    處之西邊約二十公尺前於道路旁由東向西步行，突然聽到我身後有很大的機車聲
    ，我立刻跳到肇事地點南側的草地上，瞬間看到一輛重（型）機車ＮＹＬ—八九
    八沿景美堤外便道由東向西疾駛至肇事處，該重機不知為何不知何處撞到一位路
    人雷香容而肇事。」等語以及證人魏傳昇於九十一年十一月二十三日警局詢問中
    證稱：「我於九十一年十一月二十三日二十二點左右在堤外便道（籃球場旁二米
    寬便道）旁坐著跟朋友聊天，聽到機車聲音看到由東往西方向一輛機車快速駛來
    ，被害人雷香容與其家屬一齊在走，有看到機車快速駛來，就靠右邊走想給機車
    從左邊經過，沒想到機車騎士甲○○也從右邊快速駛來，沒聽到煞車聲直接撞上
    倒地，我一看到馬上起身前往查看，並打一一九叫救護車並通知警察前來處理，
    我一直在現場。」、「當時機車車速約八十至九十（公里）左右，車號為ＮＹＬ
    —八九八重機藍色。現場與我跟朋友聊天時的距離約五十公尺，車禍現場在路燈
    下所以看得非常清楚。」等語，亦足徵被告當時違規駛入前開腳踏車專用車道後
    ，超速行駛，因車速過快反應不及，自後方撞及在該車道上散步之被害人雷香容
    及告訴人邱昶清。(3)復參照卷附道路交通事故補充資料表及車損照片，被告所騎
    乘機車前大燈殼破損、左右照後鏡斷損及右側車身多處磨地痕之車損情形，以及
    前揭道路交通事故調查報告表所附事故現場圖所示，被告機車刮地痕長達五公尺
    且無煞車痕跡，顯示被告當時因車速太快復未注意車前狀況，致發現被害人雷香
    容時已煞避不及，遂發生自後方撞擊被害人之情事。
(三)、按駕駛人駕駛汽車，應遵守道路交通標誌、標線、號誌之指示；又行車速度，依
    速限標誌或標線之規定，無標誌或標線者，行車時速不得超過五十公里；再汽車
    行駛時，駕駛人應注意車前狀況，並隨時採取必要之安全措施；道路交通安全規
    則第九十條、九十三條第一項第一款及九十四條第三項分別定有明文；前開規則
    所稱之汽車，指在道路上不依軌道或電力架線而以原動機行駛之車輛（包括機器
    腳踏車），同前規則第二條第一項第一款亦有明文。本件被告係領有駕駛執照之
    人，騎乘機車自應注意前開道路交通安全規則之規定，依卷附交通事故調查報告
    表所列之各欄細目內容，當時無足令被告有不能注意之情形，其竟圖一時之便，
    違規將機車駛入禁止汽、機車進入之河濱公園內，猶不知警惕小心緩行，致因車
    速過快反應不及，自後方撞擊在公園內堤外便道上散步之被害人雷香容，導致被
    害人雷香容死亡及告訴人邱昶清受傷，又本件事故發生原因經本院送請台北市車
    輛行車事故鑑定委員會鑑定，鑑定意見書亦認為被告駕車違規進入禁行車道行駛
    、未注意車前狀況及超速行駛，此有該會九十二年七月十六日北鑑審字第○九二
    三○一九六八○○號鑑定意見書一份附卷可稽，準此，被告之過失行為與被害人
    雷香容死亡及告訴人邱昶清所受傷害間，存有相當因果關係，應屬灼然。
(四)、至被告及鑑定意見書雖以被害人雷香容之血跡距北側路緣二點四公尺，因而認為
    被害人雷香容違反道路交通管理處罰條例第七十八條之規定，行人在未劃設人行
    道之道路不靠邊通行，故被害人雷香容及告訴人邱昶清亦有過失等情。然依卷附
    現場照片所示，上開河濱公園之堤外便道及其他相關設施，係設計供民眾休憩娛
    樂之用，並非如一般道路係以僅供通行為其使用之目的，是該堤外便道雖有標示
    「腳踏車道」，但當行人於其上為慢跑、散步等休閒活動，亦與該堤外便道設置
    之目的無違，本院復斟酌前揭證人魏傳昇於九十一年十一月二十三日警局詢問時
    陳稱：「當時機車有開大燈，沒有減速，沒有鳴喇叭或其他方式示警就直接撞上
    。」等語，顯見本件車禍肇因於被告車速太快，疏未注意車前狀況並隨時採取必
    要之安全措施，自後方撞及被害人雷香容所致，實與被害人在堤外便道上未靠邊
    行走無涉，被告及前揭鑑定意見書雖認為被害人雷香容進入腳踏車專用道未靠邊
    通行，亦為本件事故之發生原因，然本院依卷內證據資料獨立判斷，不受拘束，
    退步言之，縱認為本件車禍之發生，被害人雷香容與告訴人邱昶清亦有過失存在
    ，惟仍無解於被告之過失責任，附此敘明。
(五)、綜上所述，被告所辯顯不足採，本件事證明確，被告過失犯行洵堪認定，應依法
    論科。
三、核被告所為，係犯刑法第二百七十六條第一項之過失致人於死罪、同法第二百八
    十四條第一項之過失傷害人罪，其過失犯行造成被害人雷香容死亡及告訴人邱昶
    清受傷，係一行為觸犯過失致人於死罪及過失傷害人罪二罪名，為異種想像競合
    犯，應依刑法第五十五條之規定，從一重之第二百七十六條第一項之過失致人於
    死罪處斷。被告於肇事後，因現場有多位目擊者並已將肇事者為何人告知前往現
    場處理之臺北市政府警察局文山第二分局交通分隊警員乙○○，此部分業據證人
    乙○○於九十二年五月十五日到庭證述明確，則被告上開犯行已為有偵查犯罪職
    權之公務員知悉，被告雖不逃避接受裁判而當場向警員承認其為肇事人，然未合
    於刑法第六十二條前段所定對於未發覺之犯罪自首而接受裁判之要件。爰審酌被
    告並無前科紀錄與不良素行，此有臺灣高等法院被告全國前案紀錄表一份在卷可
    稽，被告在本件車禍中之過失程度，致被害人雷香容因而死亡、邱昶清受傷，顯
    已損及被害人之權益，迄今未能與被害人家屬達成和解，以及犯罪後尚能坦承犯
    行之態度等情狀，量處如主文所示之刑，以資儆懲。
四、據上論斷，應依刑事訴訟法第二百九十九條第一項前段，刑法第二百七十六條第
    一項，第二百八十四條第一項前段、第五十五條前段，罰金罰鍰提高標準條例第
    一條前段，判決如主文。
本案經檢察官越方如到庭執行職務。
中      華      民      國    九十二    年      十      月    二十二    日
                                      臺灣臺北地方法院交通法庭
                                          審判長法  官  陳博文
                                                法  官  陳婷玉
                                                法  官  鄧德倩
右正本證明與原本無異。
如不服本判決，應於判決送達後十日內，向本院提出上訴狀。
                                                書記官  石幸代
中      華      民      國    九十二    年      十      月    二十二    日
附錄本案論罪科刑法條全文：
中華民國刑法第二百七十六條
 (過失致死罪)
因過失致人於死者，處二年以下有期徒刑、拘役或二千元以下罰金。
從事業務之人，因業務上之過失犯前項之罪者，處五年以下有期徒刑或拘役，得併科
三千元以下罰金。
中華民國刑法第二百八十四條
 (過失傷害罪)
因過失傷害人者，處六月以下有期徒刑、拘役或五百元以下罰金，致重傷者，處一年
以下有期徒刑、拘役或五百元以下罰金。
從事業務之人，因業務上之過失傷害人者，處一年以下有期徒刑、拘役或一千元以下
罰金，致重傷者，處三年以下有期徒刑、拘役或二千元以下罰金。


司法院資訊處製作；財團法人民間司法改革基金會備份。
